【裁判字號】    96,交上易,2
【裁判日期】    970123
【裁判案由】    業務過失傷害
【裁判全文】
福建高等法院金門分院刑事判決         96年度交上易字第2號
    上  訴  人  福建金門地方法院檢察署檢察官
    上  訴  人
    即  被  告  乙○○
上列上訴人因被告業務過失傷害案件，不服福建金門地方法院96
年度交易字第5號，中華民國96年7月26日第一審判決（起訴案號
：福建金門地方法院檢察署95年度偵字第479 號），提起上訴，
本院判決如下：
    主  文
原判決撤銷。
乙○○從事業務之人，因業務上之過失傷害人致重傷，處有期徒
刑陸月，如易科罰金以新臺幣壹仟元折算壹日，減為有期徒刑參
月，如易科罰金以新臺幣壹仟元折算壹日。緩刑參年。
    事  實
一、乙○○以駕駛計程車為業，係從事駕駛業務之人，於民國95
    年7月5日上午9時58分許，駕駛車牌號碼125-VX 號營業小客
    車，由金門縣金湖鎮陳仔山往成功方向行駛，途經金湖鎮○
    ○路口右轉時，適有甲○○騎乘車牌號碼WZS-463 號輕型機
    車，由對向車道即金湖鎮太武山往陳仔山方向車道左轉駛入
    上開路口欲往成功方向行進，乙○○遇此兩車轉彎須進入同
    一車道之狀況，應注意車輛行駛時，如對向行駛之左轉車輛
    已轉彎須進入同一車道時，右轉彎車輛應讓左轉彎車輛先行
    ，依當時情形，又無不能注意之情事，竟怠於注意，未讓對
    向由甲○○所騎乘之上開機車左轉彎先行，貿然右轉，而甲
    ○○亦未注意車前狀況，並隨時採取必要之安全措施，即行
    左轉，致所騎乘車牌號碼WZS-463號輕型機車與車牌號碼125
    -VX 號營業小客車左側車身發生擦撞，甲○○因而倒地受有
    外傷性腦傷併顱內出血、右側視神經無光覺病變及記憶力、
    定向感、計算能力、抽象思考能力、空間知覺能力、語言理
    解和思考流暢度等功能重度損害等重傷。車禍發生後，乙○
    ○打電話報警，且於金門縣警察局金湖警察所員警前往現場
    處理時，在其犯行為有偵查犯罪職權之公務員知悉前，當場
    主動向警員自首，承認為肇事人而接受裁判。
二、案經甲○○訴由金門縣警察局金湖警察所報請福建金門地方
    法院檢察署檢察官偵查起訴。
    理  由
甲、程序部分
    按刑事訴訟法第159條第1項雖規定，被告以外之人於審判外
    之言詞或書面陳述，除法律有規定外，不得作為證據。惟同
    法第159條之5第1項、第2項尚規定，被告以外之人於審判外
    之陳述，雖不符前四條之規定，而經當事人於審判程序同意
    作為證據，法院審酌該言詞陳述或書面陳述作成時之情況，
    認為適當者，亦得為證據。當事人、代理人或辯護人於法院
    調查證據時，知有第159條第1項不得為證據之情形，而未於
    言詞辯論終結前聲明異議者，視為有前項之同意。查本案被
    害人甲○○在金門縣警察局金湖警察所之陳述，未見有何不
    可信之情況，被告對於前開審判外陳述猶表明不爭執其證據
    能力，亦未於言詞辯論終結前聲明異議，揆諸首揭法條規定
    ，應得為證據。
乙、實體部分
一、上開事實，業據被告乙○○於本院審理時坦承不諱，核與被
    害人甲○○於警詢中之指訴及證人即到場處理員警李德漢於
    原審審理時之結證相符，且有道路交通事故調查報告表、事
    故現場相片、財團法人振興復健醫學中心甲種診斷證明書等
    存卷可資佐證，俱徵被告之自白屬實。又被害人甲○○因本
    件車禍受傷，致其右眼視力無光覺，視神經萎縮，應無復明
    之可能；另其記憶力、定向感、計算能力、抽象思考能力、
    空間知覺能力、語言理解和思考流暢度等功能重度損害，係
    因腦部受傷引起之後遺症，依現行醫學水準應無痊癒之可能
    ，有財團法人振興醫院復健醫學中心96振醫字第0000000625
    號函附卷可稽，足見被害人右眼視能已毀敗，其身體有關認
    知、理解能力之傷害已達重大不治之程度，該當於刑法第10
    條第4 項第1款、第6款所規定之重傷無疑。
二、按對向行駛之左轉車輛已轉彎須進入同一車道時，右轉彎車
    輛應讓左轉彎車輛先行，道路交通安全規則第102條第1項第
    7 款定有明文，此為被告駕駛車輛應盡之注意義務，依卷附
    道路交通事故調查報告表及事故現場相片繪示，事故發生時
    ，天候晴、日間自然光線、路面乾燥、無缺陷、無障礙物、
    視距良好，是依當時客觀情形，亦無何不能注意之情事，彼
    時被害人與被告各自騎駛車輛甫進入上開路口即發生擦撞，
    此據被害人及被告陳明在卷，並有事故現場相片可考，顯見
    被告駕車右轉通過上開路口時，未盡其注意義務，讓左轉彎
    車輛先行，倘被告能讓左轉彎車輛先行，應非不能及時煞避
    ，防免本件道路交通事故發生，自亦不至於造成被害人身體
    受重傷，詎其猶貿然右轉，造成被害人身受重傷，被告之過
    失，及其過失與被害人身體所受重傷害間，有相當因果關係
    ，均灼然至明；至騎機車沿對向車道駛經上開路口之被害人
    ，疏未注意車前狀況，並隨時採取必要之安全措施，即行左
    轉通過上開路口，造成擦撞，雖非無肇事原因可指，惟此僅
    屬量刑以及被告可否因此減免民事損害賠償額度之參考，不
    影響被告過失犯行之成立。本件道路交通事故經送鑑定及覆
    議鑑定結果，咸認被告駕駛上開營業小客車係右轉彎車，未
    讓左轉彎車輛先行，及被害人騎乘上開輕型機車未注意車前
    狀況，並隨時採取必要之安全措施，同為肇事因素，有福建
    省金門縣車輛行車事故鑑定委員會95年11月3 日（95）鑑字
    第136 號鑑定意見書及福建省金門縣車輛行車事故覆議鑑定
    委員會96年1 月12日（96）覆鑑字第9601號鑑定覆議意見書
    等附卷足稽，與本院所認無何不合，可供參考。綜上，本案
    事證明確，被告犯行堪予認定，應依法論科。
三、被告以駕駛計程車為業，已據被告於警詢時供明，且有卷附
    事故現場相片顯示被告於肇事時，確駕駛計程車即營業小客
    車無訛之景況可佐，係從事駕駛業務之人至明，其因駕駛業
    務之過失而傷害人致重傷，係犯刑法第284條第2項後段之業
    務過失致重傷罪。又被告於車禍發生後打電話報警，並於金
    門縣警察局金湖警察所員警前往現場處理時，在其上開犯行
    為有偵查犯罪職權之公務員知悉前，當場主動向警員自首，
    承認其為肇事人而接受裁判等情，已據被告陳明，核與證人
    即到場處理員警李德漢之證述相符，堪認被告合於自首之要
    件，是依刑法第62條前段規定，減輕其刑。起訴書誤載被告
    所犯法條為刑法第284條第2項前段，惟經公訴人於原審審判
    期日當庭變更起訴法條為刑法第284條第2項後段，附此敘明
    。
四、原審以被告事證明確，予以論罪科刑，固非無見。第查：本
    件道路交通事故發生情形，為甲○○所騎乘之車牌號碼WZS-
    463號輕型機車與被告所駕駛之車牌號碼125-VX 號營業小客
    車左側車身發生擦撞，原判決僅泛認係兩車發生撞擊，非無
    未洽。又刑法上之過失，其過失行為與結果間，在客觀上有
    相當因果關係始得成立。原判決雖詳論被告違反注意義務，
    及被害人所受傷害達於重傷之程度，惟未說明認定被告之過
    失與被害人之受傷間有何法律上相當因果關係之理由，復未
    敘明認定被告以駕駛計程車為業，係從事駕駛業務之人所憑
    之證據及理由，顯有理由不備之違法，自屬無可維持。被告
    以未及和解且量刑過重為由，提起上訴，雖無理由；又檢察
    官僅憑告訴人之聲請而提起上訴，雖非有理，然原審判決既
    有上揭不當及違法，自仍應由本院將原審判決撤銷改判。爰
    審酌被告以駕駛為業，較諸一般駕駛人有較高之注意能力，
    亦較能被期待履踐行車應盡之注意義務，詎仍怠於注意，肇
    致被害人受傷，應予非難，兼衡被害人同有肇事原因可訾，
    其身體所受重傷未可完全歸咎於被告一人，及被告無不良素
    行記錄（見卷內臺灣高等法院被告前案紀錄表）、智識程度
    （國中畢業，見卷內警詢筆錄人別欄註記）、所肇傷勢非輕
    ，以及犯罪後終知坦承犯行，且與被害人達成和解（見卷內
    和解筆錄）之態度等一切情狀，量處有期徒刑6 月，及諭知
    以新臺幣（下同）一千元折算1 日之易科罰金折算標準，並
    依中華民國96年罪犯減刑條例第2條第1項第3 款規定減為有
    期徒刑3月，及諭知以一千元折算1日之易科罰金折算標準。
    末查被告前未曾受有期徒刑以上刑之宣告，有臺灣高等法院
    被告前案紀錄表在卷可憑，其因一時疏忽致罹刑典，經此偵
    審程序及論罪科刑之教訓後，當知所警惕而無再犯之虞，本
    院認前開宣告之刑，以暫不執行為適當，乃依刑法第74條第
    1 項第1款規定，併予宣告緩刑3年，用啟自新。
據上論結，應依刑事訴訟法第369條第1項前段、第364條、第299
條第1 項前段、刑法第284條第2項後段、第62條前段、第41條第
1 項前段、第74條第1項第1款、刑法施行法第1條之1、中華民國
96年罪犯減刑條例第2條第1項第3款、第7條，判決如主文。
本案經檢察官李叔芬到庭執行職務。
中    華    民    國    97    年    1     月    23    日
                  刑事庭審判長法  官  林勤純
                              法  官  朱光仁
                              法  官  蔡新毅
以上正本證明與原本無異。
不得上訴。
                              書記官  李麗鳳
中    華    民    國    97    年    1     月    23    日
※附錄本案論罪科刑主要法條全文※
中華民國刑法第284條：
因過失傷害人者，處六月以下有期徒刑、拘役或五百元以下罰金
，致重傷者，處一年以下有期徒刑、拘役或五百元以下罰金。
從事業務之人，因業務上之過失傷害人者，處一年以下有期徒刑
、拘役或一千元以下罰金，致重傷者，處三年以下有期徒刑、拘
役或二千元以下罰金。


司法院資訊處製作；財團法人民間司法改革基金會備份。
